【裁判字號】    98,訴,1072
【裁判日期】    981118
【裁判案由】    毒品危害防制條例
【裁判全文】
臺灣基隆地方法院刑事判決              98年度訴字第1072號
公  訴  人  臺灣基隆地方法院檢察署檢察官
被      告  乙○○
                    （另案在臺灣基隆監獄執行中）
上列被告因違反毒品危害防制條例案件，經檢察官提起公訴（98
年度毒偵字第1761號），被告於準備程序中就被訴事實為有罪之
陳述，本院合議庭裁定由受命法官獨任進行簡式審判程序，判決
如下：
    主  文
乙○○施用第一級毒品，累犯，處有期徒刑柒月；又施用第二級
毒品，累犯，處有期徒刑月。應執行有期徒刑玖月。
    事  實
一、乙○○前因施用毒品案件，經法院裁定送觀察、勒戒，執行
    後因認無繼續施用毒品傾向，於民國90年2 月15日執行完畢
    釋放，並由臺灣板橋地方法院檢察署檢察官以89年度毒偵字
    第7648號為不起訴處分確定。另因竊盜案件，經臺灣士林地
    方法院以93年度易字第925 號判決處有期徒刑4 月確定，於
    94年10月14日執行完畢。復於94年間因施用毒品案件，經臺
    灣高等法院以94年度上訴字第3077號判決處有期徒刑 7月確
    定，於95年10月12日執行完畢。又於96年間因施用毒品案件
    ，經臺灣士林地方法院以96年度訴字第765 號判決處有期徒
    刑1 年，減為有期徒刑6 月確定，且因詐欺案件，經本院以
    95年度易字第538 號判決處有期徒刑7 月，再以96年度聲減
    字第325 號裁定減為有期徒刑3 月15日確定，上開2 罪經臺
    灣士林地方法院以97年度聲字第235 號裁定定應執行刑為有
    期徒刑7 月15日，而於97年8 月28日執行完畢。詎其不知警
    惕，復基於施用第一級毒品海洛因之犯意，於98年8 月30日
    上午5 時許，在臺北市南港區某友人住處內，以將海洛因加
    水裝入針筒注射於身體之方式，施用海洛因1 次；相隔約10
    分鐘後即同日上午5 時10分許，另基於施用第二級毒品甲基
    安非他命之犯意，以將甲基安非他命放入玻璃球內用火燒烤
    吸食煙霧方式，施用甲基安非他命1 次。嗣於同日上午5 時
    40分許，在臺北市○○區○○路79巷8 弄口，為警盤查查獲
    ，經其同意採尿送驗結果，呈嗎啡及甲基安非他命陽性反應
    ，而悉上情。
二、案經基隆市警察局第四分局報請臺灣基隆地方法院檢察署檢
    察官偵查起訴。
    理  由
一、被告乙○○所犯為死刑、無期徒刑、最輕本刑3 年以上有期
    徒刑以外之罪，亦非屬高等法院管轄之第一審案件，其於準
    備程序進行中，先就被訴事實為有罪之陳述，經告知簡式審
    判程序之旨，並聽取檢察官、被告之意見後，本院合議庭依
    刑事訴訟法第273 條之1 第1 項裁定進行簡式審判程序，是
    本案之證據調查，依同法第273 條之2 規定，不受同法第15
    9 條第1 項、第161 條之2 、第161 條之3 、第163 條之 1
    ，及第164 條至第170 條所規定證據能力認定及調查方式之
    限制，合先敘明。
二、按92年7 月9 日修正公布、93年1 月9 日施行之毒品危害防
    制條例第20條、第23條將施用毒品之刑事處遇程序，區分為
    「初犯」及「5 年內再犯」、「5 年後再犯」；依其立法理
    由之說明：「初犯」，經觀察、勒戒或強制戒治後，應為不
    起訴處分或不付審理之裁定，經觀察、勒戒或強制戒治執行
    完畢釋放後，「5 年內再犯」者，因其再犯率甚高，原實施
    之觀察、勒戒及強制戒治既已無法收其實效，爰依法追訴或
    裁定交付審理，至於經觀察、勒戒或強制戒治執行完畢釋放
    後，「5 年後再犯」者，前所實施之觀察、勒戒或強制戒治
    已足以遮斷其施用毒品之毒癮，為期自新及協助其斷除毒癮
    ，仍適用「初犯」規定，先經觀察、勒戒或強制戒治之程序
    。從而依修正後之規定，僅限於「初犯」及「5 年後再犯」
    2 種情形，始應先經觀察、勒戒或強制戒治程序；倘被告於
    5 年內已再犯，經依法追訴處罰，縱其第3 次（或第3 次以
    上）再度施用毒品之時間，在初犯經觀察、勒戒或強制戒治
    執行完畢釋放5 年以後，已不合於「5 年後再犯」之規定，
    且因已於「5 年內再犯」，顯見其再犯率甚高，原實施觀察
    、勒戒或強制戒治，已無法收其實效，即應依該條例第10條
    處罰（最高法院95年5 月9 日95年度第7 次刑事庭會議決議
    及97年9 月9 日97年度第5 次刑事庭會議決議意旨參照）。
    查被告前因施用毒品而經觀察、勒戒執行完畢釋放後，5 年
    內復因施用毒品而經起訴判處罪刑暨執行完畢之詳情（詳如
    事實欄所載），有臺灣基隆地方法院檢察署刑案資料查註紀
    錄表及臺灣高等法院被告前案紀錄表在卷足參，堪認被告之
    再犯率甚高，原實施之觀察、勒戒已無法收其實效，揆諸首
    揭說明，本案被告施用毒品之犯行雖係在第1 次觀察、勒戒
    執行完畢釋放5 年後所為，仍不得依毒品危害防制條例第20
    條第3 項規定施以觀察、勒戒及強制戒治之處遇，而應由檢
    察官依法追訴，是本件起訴程序並無違誤。
三、上揭犯罪事實，迭據被告於警詢、偵訊、本院準備程序及審
    理程序中自白承認，且其尿液經送驗結果，確呈嗎啡及甲基
    安非他命陽性反應，有基隆市警察局偵辦毒品案件尿液檢體
    對照表、臺灣尖端先進生技醫藥股份有限公司濫用藥物檢驗
    報告附卷足憑，足徵被告之任意性自白確與事實相符。本件
    事證明確，被告施用海洛因及甲基安非他命之犯行均堪以認
    定。
四、查海洛因及甲基安非他命分別係屬毒品危害防制條例第2 條
    第2 項第1 、2 款所列之第一、二級毒品，故核被告所為，
    係犯毒品危害防制條例第10條第1 項之施用第一級毒品罪及
    同條第2 項之施用第二級毒品罪。被告施用前持有海洛因及
    甲基安非他命之低度行為，應分別為施用之高度行為所吸收
    ，均不另論罪。被告所犯上開2 罪間，犯意各別，行為互殊
    ，應予分論併罰。被告有如事實欄所載之有期徒刑執行情形
    ，有前述被告前案紀錄表可參，其於受有期徒刑執行完畢後
    5 年內，故意再犯本件有期徒刑以上之2 罪，均為累犯，各
    應依刑法第47條第1 項規定加重其刑。爰審酌被告之教育程
    度為國中畢業，另有槍砲彈藥刀械管制條例、竊盜、偽造文
    書、詐欺等前科紀錄，素行欠佳，有前述被告前案紀錄表可
    參，其曾經觀察、勒戒及有期徒刑之處遇措施後，猶未能深
    切體認施用毒品對於自身健康之危害，足認其毒癮甚深，而
    有施以相當時期監禁處遇之必要，惟其犯罪手段平和，犯後
    始終坦承犯行，態度良好，及施用毒品係自戕身心，對於他
    人並未構成危害等一切情狀，分別量處如主文所示之刑，並
    定其應執行之刑，以資警惕。
據上論斷，應依刑事訴訟法第273 條之1 第1 項、第299 條第 1
項前段，毒品危害防制條例第10條第1 項、第2 項，刑法第11條
前段、第47條第1 項、第51條第5 款，判決如主文。
本案經檢察官甲○○到庭執行職務。
中    華    民    國    98    年    11    月    18    日
                  刑事第二庭  法  官  張婷妮
以上正本證明與原本無異。
如不服本判決應於收受送達後10日內向本院提出上訴書狀，並應
敘述具體理由；其未敘述上訴理由者，應於上訴期間屆滿後20日
內向本院補提理由書(均須按他造當事人之人數附繕本)「切勿逕
送上級法院」。
中    華    民    國    98    年    11    月    18    日
                              書記官  簡羽勤
附錄本案論罪科刑法條：
毒品危害防制條例第10條
施用第一級毒品者，處 6 月以上 5 年以下有期徒刑。
施用第二級毒品者，處 3 年以下有期徒刑。


司法院資訊處製作；財團法人民間司法改革基金會備份。
